臺灣高等法院刑事判決　　　　　　　　96年度上訴字第3060號
上　訴　人
即　被　告　乙○○
　　　　　　　　　　　2樓
指定辯護人　本院公設辯護人　甲○○
上列上訴人因違反槍砲彈藥刀械管制條例案件，不服臺灣板橋地
方法院95年度訴字第3236號，中華民國96年6月11日第一審判決
（起訴案號：臺灣板橋地方法院檢察署95年度偵字第19456號）
，提起上訴，本院判決如下：
    主  文
原判決撤銷。
乙○○連續未經許可，製造具有殺傷力之空氣槍，處有期徒刑貳
年捌月，併科罰金新臺幣拾貳萬元，罰金如易服勞役，以新臺幣
仟元折算壹日，扣案如附表編號一至三、五至七之物，均沒收
。
    事  實
一、乙○○明知可發射子彈具有殺傷力之槍枝，屬槍砲彈藥刀械
    管制條例管制之物品，非經許可，不得製造、持有，竟基於
    未經許可持有具有殺傷力之空氣槍之概括犯意，於民國九十
    四年十月間至九十五年三月間，均在臺北縣三重市○○街二
    號住處，上網至香港奇摩網站，向名為JAMESHO-OV之同一賣
    家，以港幣二千至四千元之價格，購得原無殺傷力如附表編
    號二至四所示之空氣長槍三枝（槍枝管制編號0000000000、
    0000000000、0000000000號）（起訴書將編號0000000000號
    誤載為0000000000號），及如附表編號一所示之有殺傷力之
    空氣長槍一枝（槍枝管制編號0000000000號）（起訴書誤載
    為編號0000000000號），乙○○原以為其所購得之槍枝均為
    不具殺傷力之槍枝，惟其收受上開四把槍枝後，即起意以換
    裝彈簧之方式增加槍枝之動能，使不具有殺傷力之槍枝具有
    殺傷力，以及持有如附表編號一所示之具有殺傷力槍枝之犯
    意，無故於上開住處持有之。復於九十五年三、四月間（起
    訴誤載為九十五年七月間）分別以在臺灣奇摩網站購得上開
    空氣長槍美國原廠彈簧及在臺北縣三重市○○路○段的彈簧
    店購得彈簧後，在臺北縣三重市○○街二號住處，先後更換
    其中如附表編號三、二所示槍枝二枝（槍枝管制編號000000
    0000、0000000000號）之彈簧，改造後使其槍枝動能具備殺
    傷力。嗣於九十五年八月十二日十四時許，在上址為警查獲
    ，並當場扣得如附表編號一至四所示之空氣長槍四枝（槍枝
    管制編號0000000000、0000000000、0000000000、00000000
    00號），及鉛彈一瓶、鉛製喇叭彈三盒、彈簧一支等物。
二、案經臺中市政府警察局第五分局報請臺灣板橋地方法院檢察
    署檢察官偵查起訴。
    理  由
甲、證據能力：
一、按除顯有不可信之情況外，公務員職務上製作之紀錄文書、
    證明文書得為證據，刑事訴訟法第一百五十九條之四第一款
    定有明文。查台中市警察局第五分局搜索扣押筆錄、扣押物
    品目錄表、內政部警政署刑事警察局九十五年九月二十二日
    刑鑑字第0900000000號、九十五年十月二日刑鑑字第095004
    3643號槍彈鑑定書等紀錄文書、證明文書等書證，性質上均
    為被告以外之人於審判外之書面陳述紀錄，然為公務員職務
    上製作之證明文書、紀錄文書，均無顯不可信之情況，依前
    開刑事訴訟法第一百五十九條之四第一款規定，為傳聞證據
    之例外情形，均具有證據能力，合先敘明。
二、第按被告以外之人於審判外之陳述，雖不符前四條之規定，
    而經當事人於審判程序同意作為證據，法院審酌該言詞陳述
    或書面陳述作成時之情況，認為適當者，亦得為證據。當事
    人或辯護人於法院調查證據時，知有第一百五十九條第一項
    不得為證據之情形，而未於言詞辯論終結前聲明異議者，視
    為有前項之同意。刑事訴訟法第一百五十九條之五定有明文
    。本案被告及其辯護人於原審準備程序及本院審理中對於檢
    察官所提書證部分之證據能力均表示「沒意見」，且本案言
    詞辯論終結前，被告及其辯護人並未爭執於審判外之書面陳
    述，無證據能力，揆諸上開規定，應認被告已同意上開各該
    證據方法得作為證據，而本院審酌上開各該證據均非非法取
    得之證據，並無證據力明顯過低之情形，復經本院於審判期
    日就上開證據依法進行調查、辯論，依法自有證據能力，合
    先敘明。
乙、實體部分：
一、上揭犯罪事實，業據被告乙○○於原審及本院審理時坦承無
    隱，並有如附表編號一至三所示之槍枝及供上開槍枝所用之
    如附表編號五至七所示之鉛彈一瓶、鉛製喇叭彈三盒、彈簧
    一支等物扣案可資佐證。上揭槍枝經鑑定結果，均機械性能
    良好，槍枝動能具備殺傷力，此有內政部警政署刑事警察局
    九十五年九月二十二日刑鑑字第0900000000號、九十五年十
    月二日刑鑑字第0950043643號槍彈鑑定書二件及所附照片在
    卷可考（附於偵查卷第四五至五三頁）。此外，復有搜索扣
    押筆錄一件、台中市警察局第五分局扣押物品目錄表一件在
    卷為憑（附於偵查卷宗第十七至二一頁），是被告此部分自
    白核與事實相符，應堪信實。本件事證明確，被告上開犯行
    堪認定，應依法論科。
二、按被告行為後，九十四年二月二日修正公布之刑法部分修正
    條文，業於九十五年七月一日施行。修正後刑法第二條第一
    項規定：「行為後法律有變更者，適用行為時之法律。但行
    為後之法律有利於行為人者，適用最有利於行為人之法律」
    ，上揭條文係規範行為後法律變更所生新舊法律比較適用之
    準據法，於刑法修正施行後，應適用上揭條文之規定，為「
    從舊從輕」之比較。又法律變更之比較適用，比較時應就罪
    刑有關之共犯、未遂犯、想像競合犯、牽連犯、連續犯、結
    合犯，以及累犯加重、自首減輕暨其他法定加減（如身分加
    減）與加減例等一切情形，綜其全部罪刑之結果而為比較；
    且就比較之結果，須為整體之適用，不能割裂分別適用各該
    有利於行為人之法律，此即法律變更之比較適用所應遵守之
    「罪刑綜合比較原則」及「擇用整體性原則」（最高法院二
    十四年上字第四六三四號判例、二十七年上字第二六一五號
    判例、九十五年第八次刑事庭會議決議意旨參照）。茲就與
    本案相關之刑法修正前、後條文之比較，分述如下：
  (一)罰金刑最低數額部分：修正前刑法第三十三條第五款原規定
    ：「罰金：（銀元）一元以上」，依現行法規所定貨幣單位
    折算新臺幣條例第二條規定折算為新臺幣後，上開罰金刑之
    最低數額即為新臺幣三元；而修正後刑法第三十三條第五款
    則規定：「罰金：新臺幣一千元以上，以百元計算之」，即
    修正後之罰金刑最低數額，已提高為新臺幣一千元；比較新
    舊法之結果，修正前之規定，較有利於被告。
  (二)修正後刑法第五十六條業已刪除連續犯之規定，故連續數行
    為而犯同一罪名，依修正前刑法第五十六條規定，應以一罪
    論，但得加重其刑；而依修正後規定，則已無連續犯可資適
    用，即應將各次犯行以數罪併合處罰，是以適用修正前關於
    連續犯之規定，對被告自係較為有利。
  (三)綜上修正前、後刑法規定比較之結果，整體比較前揭修正前
    、後刑法之相關規定，應以修正前之刑法規定較有利於被告
    ，依刑法第二條第一項前段之規定，本件自應適用修正前之
    刑法規定。
三、查扣案具有殺傷力之空氣槍屬槍砲彈藥刀械管制條例第四條
    第一項第一款所稱之空氣槍，依據同條例第五條規定，非經
    中央主管機關許可不得持有。核被告未經中央主管機關許可
    ，換裝如附表編號二、三所示槍枝之彈簧之行為，係違反槍
    砲彈藥刀械管制條例第八條第一項之未經許可製造空氣槍罪
    。又被告持有如附表編號一至三所示具殺傷力槍枝之行為應
    為製造具殺傷力槍枝之行為所吸收。被告先後二次換裝槍枝
    彈簧之行為，時間緊接，在其位於臺北縣三重市○○街二號
    住處內，均以換裝彈簧之方式，方法相同，顯係基於概括犯
    意反覆為之，為連續犯，應依修正前刑法第五十六條之規定
    論以一罪並加重其刑。又查被告基於打獵及收藏所用始購入
    上開空氣長槍，又基於好奇好玩心態，及肇因於槍枝彈簧老
    舊始起意換裝彈簧，致罹重典，且被告僅換裝二次彈簧，所
    造成實害尚非重大，被告個人方面實有特殊之原因或環境客
    觀上足以引起一般人同情，是本院衡情認非無可憫之處，在
    此情輕法重情況下，認若處以法定最低刑度猶嫌過重，爰依
    刑法五十九條規定減輕其刑（被告行為後，刑法第五十九條
    雖於九十五年七月一日修正施行，惟該條規定為法院就刑之
    酌減審認標準見解之明文化，非屬法律之變更，自不生新舊
    法比較適用之問題，最高法院九十五年第八次刑事庭會議六
    、(一)之決議要旨參照）。
四、原審對被告予以論罪科刑，固非無見，惟查，易服勞役之折
    算標準及期限，新法施行後，應依新法第二條第一項之規定
    ，適用最有利於行為人之法律（最高法院九十五年度第八次
    刑事庭會議三、(二)決議意旨參照），原審於理由中說明易服
    勞役之期限未逾六個月者，應適用新法較有利於被告，而本
    件原判決諭知併科新臺幣十二萬元，易服勞役並未逾六個月
    ，自應適用新法易服勞役折算標準之規定，惟原判決主文卻
    諭知舊法之易服勞役折算標準，容有主文與理由矛盾之違誤
    。又本案被告所犯為最低本刑五年以上有期徒刑之案件，原
    審已依刑法第五十九條之規定，減輕其刑，依犯罪事實情節
    ，已無再依法遞減輕其刑之法律依據。被告上訴執詞請求判
    處有期徒刑二年以下，併予宣告緩刑等語，雖無理由，惟原
    判決既有上開可議而無可維持，自應由本院予以撤銷改判。
    爰審酌被告之素行良好，有本院被告前案記錄表可考，其未
    經許可所造成潛在之危害甚鉅，惟念其持有前揭槍枝之時間
    不長、改造槍枝之數量為二支，兼衡其犯罪之動機、目的、
    手段，及被告於持有上開槍、彈期間，並未使用該槍、彈為
    其他對社會治安影響重大之行為，所生危害尚輕及犯後坦承
    犯行態度良好，已見悔意等一切情狀，量處如主文第二項所
    示之刑，並就罰金刑部分諭知易服勞役之折算標準（按修正
    前刑法第四十二條第二項原規定：「易服勞役以《銀元》一
    元以上三元以下，折算一日。但勞役期限不得逾六個月」，
    而依當時有效之罰金罰鍰提高標準條例第二條《已於九十五
    年七月一日刪除生效》前段規定，就上開數額提高為一百倍
    折算一日，亦即修正前刑法第四十二條第二項前段所規定之
    易服勞役折算標準，係以銀元一百元至三百元折算一日，依
    現行法規所定貨幣單位折算新臺幣條例第二條規定折算為新
    臺幣後，即係以新臺幣三百元至九百元折算一日；另修正後
    之刑法第四十二條第三項則規定：「易服勞役以新臺幣一千
    元、二千元或三千元折算一日。但勞役期限不得逾一年」，
    亦即修正後刑法第四十二條第三項所規定之易服勞役折算標
    準，係以新臺幣一千元、二千元或三千元折算一日；比較新
    舊法之結果，本件勞役期限未逾六個月者，自以修正後之規
    定較有利於被告）。扣案如附表編號一至三所示之空氣長槍
    三枝（槍枝管制編號0000000000、0000000000、0000000000
    號），屬違禁物，應依刑法第三十八條第一項第一款之規定
    宣告沒收。至如附表編號五至七所示之鉛彈一瓶、鉛製喇叭
    彈三盒、彈簧一支，為被告所有供持有上開空氣手槍配備使
    用，而為本件犯罪所用之物，業據被告供明在卷，爰依刑法
    第三十八條第一項第二款之規定沒收之（按：刑法第三十八
    條關於沒收之規定，亦同於九十五年七月一日修正施行，惟
    因沒收係屬從刑，應隨同主刑適用同一準據法，而前揭比較
    新舊法結果，既適用刑法修正前相關規定，有關沒收之規定
    ，自應適用修正前刑法第三十八條規定）。
據上論斷，應依刑事訴訟法第三百六十九條第一項前段、第三百
六十四條、第二百九十九條第一項前段，槍砲彈藥刀械管制條例
第八條第一項，刑法第十一條前段、修正後刑法第二條第一項、
第五十九條、第四十二條第三項、修正前刑法第五十六條、第三
十八條第一項第一、二款，判決如主文。
本案經檢察官黃全祿到庭執行職務。
中　　華　　民　　國　　96　　年　　8 　　月　　24　　日
　　　　　　　　　刑事第五庭審判長法　官  吳　敦
  　　　　　　　　　　　　　　　　法  官  陳祐治
        　　　　　　　　　　　　　法  官  吳啟民
以上正本證明與原本無異。
如不服本判決，應於收受送達後十日內向本院提出上訴書狀，其
未敘述上訴之理由者並得於提起上訴後十日內向本院補提理由書
（均須按他造當事人之人數附繕本）。
                                  書記官  江采廷
中　　華　　民　　國　　96　　年　　8 　　月　　27　　日
附表：
┌──┬────────┬───┬───────────────┐
│編號│ 扣 押 物 名 稱 │數 量 │鑑 定 結 果（備註）           │
├──┼────────┼───┼───────────────┤
│ 1  │改造空氣長槍（槍│1枝   │(1)認係空氣槍，以壓縮彈簧推動活│
│    │枝管制編號：1102│      │  塞壓縮氣體為發射動力，機械性│
│    │155710）        │      │  能良好，經實際裝填直徑約    │
│    │（蘇俄IZH BARKAL│      │  4.5mm 鉛彈（重量約0.55g） 試│
│    │製MP-512M 型空氣│      │  射3 次，測得發射鉛彈速度分別│
│    │長槍）          │      │  為207 、210 、208 公尺/ 秒，│
│    │                │      │  計算其發射動能分別為11.78 、│
│    │                │      │  12.13 、11.90 焦耳，單位面積│
│    │                │      │  動能分別為74.09 、76.25 、74│
│    │                │      │  .81 焦耳/ 平方公分。（內政部│
│    │                │      │  警政署刑事警察局95年9 月22日│
│    │                │      │  刑鑑字第09501238 61 號槍彈鑑│
│    │                │      │  定書之鑑定結果之一、（一））│
│    │                │      │  。                          │
│    │                │      │(2)認係蘇俄IZH BARKAL製MP-512M │
│    │                │      │  型口徑4.5mm 之制式空氣槍槍管│
│    │                │      │  。（內政部警政署刑事警察局95│
│    │                │      │  年10月2 日刑鑑字第0950043643│
│    │                │      │  號槍彈鑑定書之鑑定結果）。  │
│    │                │      │殺傷力之相關數據：            │
│    │                │      │（一）美國軍醫總署定義：彈丸撞│
│    │                │      │      擊動能達58呎磅（約為78.6│
│    │                │      │      焦耳），則足以使人喪失戰│
│    │                │      │      鬥能力。                │
│    │                │      │（二）本局對活豬作射擊測試結果│
│    │                │      │      ，彈丸單位面積動能達24焦│
│    │                │      │      耳/平方公分，則足以穿入 │
│    │                │      │      豬隻皮肉層。            │
│    │                │      │（三）依日本科學警察研究所之研│
│    │                │      │      究結果，彈丸單位面積動能│
│    │                │      │      達20焦耳/平方公分，則足 │
│    │                │      │      以穿入人體皮肉層。      │
│    │                │      │                              │
├──┼────────┼───┼───────────────┤
│ 2  │改造空氣長槍（槍│1枝   │認係空氣槍，以小型二氧化碳鋼瓶│
│    │枝管制編號：1102│      │之氣體為發射動力，機械性能良好│
│    │155637）        │      │，經裝填直徑約4.5mm（重量約0. │
│    │（美國CROS MAN廠│      │55g）鉛彈試射3次，測得鉛彈發射│
│    │1760型空氣長槍）│      │速度分別為200、197、197公尺/秒│
│    │                │      │，計算其動能分別為11.00、10.67│
│    │                │      │、10.67焦耳，單位面積動能分別 │
│    │                │      │為69.16、67.10、67.10焦耳/平方│
│    │                │      │公分。（內政部警政署刑事警察局│
│    │                │      │95年9月22日刑鑑字第09501238 61│
│    │                │      │號槍彈鑑定書之鑑定結果之一、（│
│    │                │      │二））。                      │
├──┼────────┼───┼───────────────┤
│ 3  │改造空氣長槍（槍│1枝   │認係空氣槍，以壓縮彈簧多次推動│
│    │枝管制編號：1102│      │活塞壓縮氣體為發射動力，機械性│
│    │156635）        │      │能良好，經實際裝填直徑約4.5mm │
│    │（2100W 多重蓄壓│      │鉛彈（重量約0.55g）試射3次，測│
│    │空氣長槍）      │      │得發射鉛彈速度分別為203、204、│
│    │                │      │194公尺/秒，計算其發射動能分別│
│    │                │      │為11.33、11.44、10.35焦耳，單 │
│    │                │      │位面積動能分別為71.25、71.96  │
│    │                │      │、65.08焦耳/平方公分。（內政部│
│    │                │      │警政署刑事警察局95年9月22日刑 │
│    │                │      │鑑字第0900000000號槍彈鑑定書之│
│    │                │      │鑑定結果之一、（三））。      │
├──┼────────┼───┼───────────────┤
│ 4  │改造空氣長槍（槍│1枝   │認係空氣長槍，以壓縮彈簧推動活│
│    │枝管制編號：1102│      │塞壓縮氣體為發射動力，經實際裝│
│    │156636）        │      │填直徑約4.5mm鉛彈（重量約0.55g│
│    │（2100W 多重蓄壓│      │）試射，無法發射彈丸，依現狀，│
│    │空氣長槍）      │      │認不具殺傷力。（內政部警政署刑│
│    │                │      │事警察局95年9 月22日刑鑑字第09│
│    │                │      │00000000號槍彈鑑定書之鑑定結果│
│    │                │      │之一、（四））。              │
├──┼────────┼───┼───────────────┤
│ 5  │鉛彈            │1瓶   │認均係直徑約4.5mm金屬彈丸。（ │
│    │                │      │內政部警政署刑事警察局95年9月 │
│    │                │      │22 日刑鑑字第09 00000000號槍彈│
│    │                │      │鑑定書之鑑定結果之二）        │
├──┼────────┼───┼───────────────┤
│ 6  │鉛製喇叭彈      │3盒   │認均係直徑約0.177吋之金屬彈丸 │
│    │                │      │。（內政部警政署刑事警察局95年│
│    │                │      │9月22日刑鑑字第09 00000000號槍│
│    │                │      │彈鑑定書之鑑定結果之三）      │
├──┼────────┼───┼───────────────┤
│ 7  │彈簧            │1 支  │2100W 多重蓄壓空氣長槍專用彈簧│
└──┴────────┴───┴───────────────┘
附錄本案論罪科刑法條全文：
槍砲彈藥刀械管制條例第8條
未經許可，製造、販賣或運輸鋼筆槍、瓦斯槍、麻醉槍、獵槍、
空氣槍或第4條第1項第1款所定其他可發射金屬或子彈具有殺傷
力之各式槍砲者，處無期徒刑或5年以上有期徒刑，併科新臺幣1
千萬元以下罰金。
未經許可，轉讓、出租或出借前項所列槍枝者，處5年以上有期
徒刑，併科新臺幣1千萬元以下罰金。
意圖供自己或他人犯罪之用，而犯前二項之罪者，處無期徒刑或
 7 年以上有期徒刑，併科新臺幣 1 千萬元以下罰金。
未經許可，持有、寄藏或意圖販賣而陳列第 1 項所列槍枝者，處
 3年以上10年以下有期徒刑，併科新臺幣700萬元以下罰金。
第 1 項至第 3 項之未遂犯罰之。
